最　高　行　政　法　院　判　決　　　　　　　　　　九十三年度判字第二四九號
　　再 審原 告　仕宏闊纖維工業股份有限公司
　　代　表　人　甲○○
　　訴訟代理人　林進富律師
　　再 審被 告　財政部臺北市國稅局
　　代　表　人　乙○○
右當事人間因營利事業所得稅事件，再審原告對於中華民國九十一年十月二十四日本
院九十一年度判字第一八八八號判決，提起再審之訴。本院判決如左：
　　主  文
再審之訴駁回。
再審訴訟費用由再審原告負擔。
　　理　由
按行政訴訟法第二百七十三條第一項第一款所稱適用法規顯有錯誤，係指原判決所適
用之法規與該案應適用之現行法規相違背，或與解釋判例有所牴觸者而言。至於事實
認定職權之正當行使或法律上見解之歧異，再審原告對之縱有爭執，要難謂為適用法
規顯有錯誤，而據為再審之理由。
本件再審原告民國八十五年度營利事業所得稅結算申報，原列報佣金支出新臺幣（下
同）五二、五八九、三七六元，外銷損失二、七三四、七九六元，全年所得額二六、
○三九、六五二元。再審被告初查，以佣金支出中支付給直接向出口廠商進貨之國外
廠商計三四、八○一、六三九元，及外銷佣金超過出口貨物價款百分之五部分計四、
二九九、三九一元，與營利事業所得稅查核準則（下稱查核準則）第九十二條規定不
符，否准認列；外銷損失中二七九、○四一元為無索賠文件及無法確認賠償金額者，
不予認定，核定佣金支出一三、四八八、三四六元，外銷損失二、四五五、七五五元
，全年所得額六五、四一九、七二三元。再審原告不服，循序提起撤銷訴願，經台北
高等行政法院九十年度訴字第三一六號判決（下稱原審判決）駁回，再審原告提起上
訴，經本院九十一年度判字第一八八八號判決（下稱原判決）認為無理由予以駁回。
再審原告茲認為上開判決有行政訴訟法第二百七十三條第一項第一款之再審事由，提
起再審之訴。
再審原告起訴意旨略謂：一、再審原告與仲介商於八十一年十二月十八日簽訂業務代
表合約，即係佣金契約，再審原告已提出該契約書、結匯證明書，符合查核準則第九
十二條第五款第四目認列國外佣金支出之要件，原判決仍要求再審原告應再提出往來
電函等文件，以證明給付佣金之事實，顯違舉證分配原則，核有判決適用法規顯有錯
誤之再審事由。二、巴商黛安娜公司於八十三年五月二十三日致再審原告之信函僅係
再為確認再審原告與仲介商間仲介關係之文件，原判決認係黛安娜公司與再審原告間
之佣金合約書，違反一般契約慣例，與經驗法則相違，適用法令顯屬違誤，構成再審
事由。三、本件佣金所涉及之交易多達三二七筆，由巴商黛安娜公司向再審原告進貨
後，將之轉銷中南美洲巴西、阿根廷等地約四百家之下游廠商，依實際之交易情形而
言，巴商黛安娜公司亦可認定為再審原告位於中南美洲之經銷商。則再審原告支付之
佣金，即可認定為再審原告支付予經銷商之獎勵金，依查核準則第二十條後段規定，
基於營業必要支付之費用，則無論該支出究屬「佣金」或「獎勵金」，得予以扣除，
詎原判決竟不予認列，顯有「適用法規顯有錯誤」之違誤。
再審被告答辯意旨略謂：再審原告出口貨物係巴商黛安娜公司直接向再審原告進貨，
且黛安娜公司非再審原告之代理商或代銷商，為再審原告所不爭執。該佣金支出商業
合約書，其簽約對象亦為黛安娜公司，有再審原告所提示佣金合約書附案資證。是再
審被告依查核準則第九十二條第四款及第五款第三目規定，否准認列，並非無據。且
巴商黛安娜公司並非再審原告之經銷商，系爭佣金支出亦非依經銷契約所支付之獎勵
金，自無行為時查核準則第二十條後段規定之適用。
查原審判決認定再審原告支付佣金與黛安娜公司，係依再審原告與該公司間之商業佣
金約定等情，業經說明所據為再審原告提出之黛安娜公司八十三年五月二十三日之信
函，內容在確認（confirm）其與再審原告間原有商業佣金約定之事實（our busine-
ss agreement in the matter of commission），足以證明再審原告與該公司間，除
該公司直接向再審原告進貨外，更兼有佣金支付之約定。核其推論過程符合事理，為
其取捨證據認定事實職權之正當行使。原判決予以維持，實屬正當。再審意旨指為違
反經驗法則，並不可採。又黛安娜公司為直接向出口廠商即再審原告進貨之國外廠商
，而非代理商或代銷商之事實，亦經原審判決認定無誤，再審原告將佣金支付給該公
司，依查核準則第九十二條第五款第三目、第四目規定，應不予認定。上訴人主張佣
金支付係依其與宏都拉斯商Representaciones Diversas S.DE. R.L.簽訂之業務代表
合約書，惟原審判決既認其支付係依與黛安娜公司間之佣金約定，已如前述，依業務
代表合約書之內容，又無如黛安娜公司該函所示應付佣金數之約定，原判決因維持原
審判決認再審原告應提出載明給付佣金必須事項之往來函電或信用狀，以為證明，符
合查核準則第九十二條第五款第四目後段規定。再審意旨認為不必再提出往來函電或
信用狀，指原判決違反舉證分配原則，亦不可採。又黛安娜公司並非再審原告之經銷
商，本件佣金支出亦非依經銷契約所支付之獎勵金等情，亦經原審判決認定明確，原
判決因維持原審判決認無行為時查核準則第二十條後段規定獎勵金依折讓處理之適用
，實無不合。再審意旨指為違反實質課稅原則，適用法規顯有錯誤，也不可採。從而
再審意旨所指原判決及原審判決適用法規顯有錯誤之理由，無非爭執原審判決認定事
實職權之正當行使，或表示其一己歧異之法律見解，依前述說明，不得資為再審理由
，再審之訴應予駁回。
據上論結，本件再審之訴為無再審理由，依行政訴訟法第二百七十八條第二項、第九
十八條第三項前段，判決如主文。
中　　華　　民　　國　　九十三　　　年　　　三　　　　月　　　九　　　　日
                    最 高 行 政 法 院  第 一 庭
                                審 判 長 法  官　　　黃　綠　星
                                         法  官      吳  明  鴻
                                         法  官　　　蔡　進　田
                                         法  官　　　黃　璽　君
                                         法  官　　　廖　宏　明
右  正  本  證  明  與  原  本  無  異
　　　　　　　　　　　　　　　　　　　　 法院書記官　邱　彰　德
中　　華　　民　　國　　九十三　　　年　　　三　　　　月　　　九　　　　日
